【裁判字號】    98,訴,365
【裁判日期】    980730
【裁判案由】    請求賠償損害
【裁判全文】
臺灣彰化地方法院民事判決  98年度訴字第365號
原      告  甲○○
訴訟代理人  乙○○
被      告  丙○○
                        32號.
上列當事人間請求損害賠償事件，原告提起刑事附帶民事訴訟（
98年度交簡上附民第3 號）經本院刑事庭裁定移送前來，本院於
民國98年7 月16日言詞辯論終結，判決如下：
    主  文
被告應給付原告新臺幣壹拾玖萬玖仟捌佰參拾陸元及自民國98年
4 月14日起至清償日止按週年利率百分之五計算之利息。
原告其餘之訴及該部分假執行之聲請均駁回。
本判決得假執行。
    事實及理由
一、原告起訴主張略以：被告於民國（下同）97年5 月22日上午
    8 時許，駕駛牌照號碼BQ-5013 號自用小客車，沿彰化縣福
    興鄉○○路○ 段76號巷由由東往西行駛，至路口時本應注意
    行經無號誌之交岔路口時應減速慢行，作隨時停車之準備，
    依當時天候路況均屬正常狀況下，能注意而疏未注意，於未
    減速之情形下即貿然駛過該路口，適原告騎乘牌照號碼KVQ-
    838 號之重型機車沿彰化縣福興鄉○○村○○路○段76號巷
    由南往北行駛，被告因閃煞不及致撞上原告所騎乘之機車，
    使原告倒地後受有左側股骨粗隆下骨折，右側腓股幹與脛骨
    股折，雙足大拇指指甲剝落、右足背骨擦傷及左側髖部擦傷
    等傷害，因此本於侵權行為損害賠償法則，請求被告給付(1)
    醫療及復健費用：新台幣（下同）23,769元。(2)看護費用：
    因原告受傷後送醫急救及住院治療約需6 月，每日照顧費用
    以1,000 元計算，180 日共計需180,000 之看護費用，向被
    告請請求給付180,000 元。(3)原告車禍前受雇於昇陽企業社
    任從事塑膠射出之工作，每月薪資為16,890元，受傷後15月
    無工作，向被告請求付給253,350 元（16,890元×15月＝25
    3, 350元）(3)增加之生活費：原告受傷後因看診往返福興鄉
    與彰化市間，共支出車資4,000 元。(4)機車修理費：因車禍
    機車受損共支出5,000 元。(5)精神慰撫金：原告車禍受裳後
    精神上受有極大之痛苦，請求精神慰撫金30萬元，以上金額
    共計為76萬6,119 元，因此訴之聲明求為判決：被告應給付
    原告76萬6,119 元及自起訴狀繕本送達翌起至清償日止按年
    息百分之5 計算之利息，並願供擔保請求宣告假執行。
二、被告則以：本件車禍原告亦有過失，雙方談過和解，原告請
    求金額過高故無法同意，醫療費用原告能提出單據者同意給
    付，另交通費4,000 元同意給付外，其餘部分均不同意給付
    ，請求駁回原告之訴等語。
    理  由
一、本件原告主張兩造發生車禍之事實，為被告所不爭，且被告
    因過失傷害為本院判處有拘役30日，如易科罰金以1 千元折
    算1 日，有本院98年度交簡字第35號及98年度交簡上第15號
    刑事判決在卷可稽，復據原告提出秀傳紀念醫院診斷證明書
    為證，本件車禍責任復經台灣省彰化縣區車輛行車事故委員
    會鑑定意見以：一、甲○○駕駛重機車行經無號誌岔路口，
    左方車未暫讓右方車先行，為肇事主因。二、丙○○駕駛自
    小客車行經無號誌岔路口，未減速慢行，為肇事次因。是原
    告侵權損害之事實至堪認定。
二、按民法第184 條第1 項規定因故意或過失，不法侵害他人之
    權利者，負損害賠償責任。故意以背於善良風俗之方法，加
    損害於他人者亦同。第191 條之2 規定汽車、機車或其他非
    依軌道行駛之動力車輛，在使用中加損害於他人者，駕駛人
    應賠償因此所生之損害。但於防止損害之發生，已盡相當之
    注意者，不在此限。第193 條第1 項規定不法侵害他人之身
    體或健康者，對於被害人因此喪失或減少勞動能力或增加生
    活上之需要時，應負損害賠償責任。第195 條第1 項規定不
    法侵害他人之身體、健康、名譽、自由、信用、隱私、貞操
    ，或不法侵害其他人格法益而情節重大者，被害人雖非財產
    上之損害，亦得請求賠償相當之金額。原告自得依上開法條
    規定向被告請求賠償，因上開鑑定報告認原告亦有過失，按
    民法第民法第217 條第1 項規定損害之發生或擴大，被害人
    與有過失者，法院得減輕賠償金額，或免除之。本院認定被
    告之過失比例為10分之3 ，原告應負擔之過失比例為10分之
    7 。
三、惟原請求被告賠償之費用，是否應予准許，分述為次：(1)醫
    療費用部份：23,769元，業據原告提出醫療單據，應認係醫
    療必要支出。(2)看護費用：依原告所提診斷證明書以觀受傷
    部位確實不利行動，經本院函問秀傳醫療社團法人秀傳紀念
    醫院（下稱秀傳醫院）函覆以：病患因股骨近端租粗隆下骨
    折，及對側脛腓骨骨折，骨頭雖已癒合，但須至復健科作肌
    力訓練，且原告亦自承約需8 月才能站立，則原告受傷情形
    確需家人照顧，所需勞費相當於請看護所需費用，自可向被
    告請求，以6 月計算，180 日，每日1,000 元，共180,000
    元，認係屬必要。(3)另原告工作損失，原告原工作收入業據
    其提出96年度各類所得扣繳暨免扣繳憑單，每月平均收入為
    16,890元原告自稱作塑膠射出工作，工作部分時間需站立。
    其自稱受傷後8 月才能站立，約10月不需拐仗，則10月初步
    復原，依上開醫院函覆仍需復健，原告主張須15月休養無法
    工作尚屬可信，原告請求15月之工作損失為253,350 元（16
    ,890 元 ×15月＝253,350 元）為合理。(4)增加之交通費4,
    000 元，自原告住處至秀傳醫院確需支出相關交通費，此亦
    為被告認為合理，原告所請即屬適當。(5)機車修理費5,000
    元，本院命原告提出該修理費單據，原告未提出，因偵察卷
    內照片顯示原告機車確因撞擊受損，參以民事訴訟法第222
    條第2 項規定規定當事人已證明受有損害而不能證明其數額
    或證明顯有重大困難者，法院應審酌一切情況，依所得心證
    定其數額。本院認依雙方撞擊狀況以觀，原告請求5,000 元
    修理費用尚稱合理。以上(1)至(5)相加為466,119 元（23,769
    元＋180,000 元＋253,350 元＋4,000 元＋5,000 元＝466,
    119 元），以被告過失比例10分之3 方式計算，被告應負擔
    139,836 元（466,119 ×30％＝139,836 元，元以下四捨五
    入），另精神慰藉金部份：查原告受傷多處，肉體、精神確
    受極大痛苦，本院斟酌原告亦與有過失等實際情況，兩造之
    身分、地位（收入部分參考稅務電子閘門財產所得明細表，
    原告請求30萬元，自嫌過高應予核減為6 萬元，方屬公允，
    逾此數額之請求，為無理由。綜上所述，原告本於侵權行為
    規定，請求被告賠償連帶賠償，於199,836 元（139,836 元
    ＋6 萬元＝199,836 元）範圍內，為屬正當，應予准許，其
    餘逾此範圍之請求，則非有據，應予駁回，又其併請求自起
    訴狀繕本送達翌日（即98年4 月14日）起至清償日止之法定
    遲延利息，核無不合併予准許。
四、原告陳明願供據保，聲請宣告假執行，經核其勝訴部份，裁
    判金額未逾50萬元，依職權宣告之；其餘假執行之聲請，因
    訴之駁回而失所附麗，不予准許。
五、本件為附帶民事訴訟，毋須繳納裁判費，且兩造於訴訟程序
    中，亦無其他訴訟費用之支出，爰不併為訴訟費用之諭知。
六、結論：本件原告之訴，為一部有理由，一部無理由，並依民
    事訴訟法第389 條第項第5 款，判決如主文。
中    華    民    國    98    年    7     月    30    日
                  民事第二庭    法  官  李言孫
以上正本係照原本作成。
如不服本判決，應於判決送達後20日內向本院提出上訴狀。
中    華    民    國    98    年    7     月    30    日
                                書記官  施惠


司法院資訊處製作；財團法人民間司法改革基金會備份。
